【裁判字號】    89,簡上,94
【裁判日期】    890828
【裁判案由】    公共危險
【裁判全文】
臺灣新竹地方法院刑事判決                          八十九年度簡上字第九四號
    上  訴  人  臺灣新竹地方法院檢察署檢察官
    被      告  乙○○
右上訴人因被告公共危險等案件，不服本院竹東簡易庭八十九年度竹東交簡字第四一
號，中華民國八十九年八月二十八日第一審簡易判決（聲請簡易處刑案號：臺灣新竹
地方法院檢察署八十九年度偵字第三四一五號），提起上訴，本院管轄第二審之合議
庭判決如左：
    主  文
原判決關於因過失傷害人及應執行刑部分均撤銷。
乙○○因過失傷害人，處有期徒刑肆月，如易科罰金，以佰元折算壹日。
其他上訴駁回。
乙○○前開撤銷改判部分所處之刑，與上訴駁回部分所處之有期徒刑月，如易科罰
金，以佰元折算壹日，應執行有期徒刑陸月，如易科罰金，以佰元折算壹日。
    事  實
乙○○係汽車駕駛人，明知服用酒類，不能安全駕駛動力交通工具，即不得駕駛動力
交通工具，倘服用酒類，不能安全駕駛動力交通工具而駕駛，將致生往來之公共危險
，詎其於民國八十九年六月十七日晚上六、七時許，在桃園縣觀音鄉與友人共飲高粱
酒後，已達於酒醉之狀態（惟尚無精神喪失或精神耗弱之情事），並因注意力減低，
而不能安全駕駛動力交通工具，猶於當日晚上，自桃園縣觀音鄉駕駛車牌號碼ＦＮ－
七七七一號自用小客貨兩用車（聲請書誤載為自用小客車）欲前往新竹縣竹東鎮尋友
。詎於同日晚上約九時二十五分許，其由新竹縣芎林鄉往竹東鎮方向行駛，而行經新
竹縣縣道即新竹縣竹東鎮竹林大橋頭與北興路之三叉路口，欲左轉進入北興路口時，
本應注意並能注意汽車行駛時，駕駛人應注意車前狀況，並隨時採取必要之安全措施
，以避免危險事故之發生，且汽車行駛至交叉路口，行進、轉彎均應遵守燈光號誌，
而當時之路況雖係陰天，惟夜間有照明設備，且路面乾燥、無缺陷、無障礙物，視距
良好，行車管制號誌正常，並無不能注意之情形，竟疏未注意車前狀況，且未遵守行
車管制號誌為直行綠燈號誌，尚未變換為左轉燈號誌，而於進入該三叉路口內停止等
待左轉燈號誌時，雖目睹對向車道丙○○正騎乘車牌號碼ＨＫＨ－一０七號機車附載
配偶黃美慎依綠燈號誌直行欲往芎林鄉方向行駛，惟因酒醉及酒後注意力減低，致丙○○騎乘之車牌號碼ＨＫＨ－一０七號機車車身尚未完全通過，然誤判丙○○騎乘之
車牌號碼ＨＫＨ－一０七號機車車身已完全通過，乃冒然踩油門起動欲左轉進入北興
路，而撞及乘坐在丙○○騎乘之車牌號碼ＨＫＨ－一０七號機車後座之黃美慎左腳（
故機車車身尚完好），致丙○○、黃美慎當場摔落，而車牌號碼ＨＫＨ－一０七號機
車則被撞彈至約十公尺外之路邊，使丙○○受有左手腕挫傷（聲請書誤載為左手擦傷
）之傷害及黃美慎受有左足踝骨折、雙膝挫傷（聲請書漏載雙膝挫傷）之傷害。嗣在
場之丁○○目睹後，隨即打電話向新竹縣警察局竹東分局竹東派出所報案，旋經新竹
縣警察局竹東分局竹東派出所警員甲○○、邱華亮到場處理，並由丁○○及在場之路
人指述乙○○為肇事者，而當場查獲，乙○○則經警測得呼氣酒精濃度高達每公升二
．００毫克。案經丙○○、黃美慎告訴由新竹縣警察局竹東分局報告臺灣新竹地方法
院檢察署檢察官偵查聲請以簡易判決處刑。
    理  由
一、右揭事實業據被告乙○○迭於警訊、偵查及本院調查、審理時坦承不諱，核與被
    害人即告訴人丙○○、黃美慎及證人丁○○、警員甲○○分別於警訊及本院調查
    時指證述之情節相符，並有道路交通事故調查報告表、序號0000000Ｄ號
    酒精測試單各一份及照片三張在卷可稽。再者，被害人即告訴人丙○○、黃美慎
    確因本件車禍分別受有左手腕挫傷及左足踝骨折、雙膝挫傷等傷害之事實，亦有
    行政院國軍退除役官兵輔導委員會竹東榮民醫院診斷證明書二份附卷足參。
二、第按，汽車行駛時，駕駛人應注意車前狀況，並隨時採取必要之安全措施，且汽
    車行駛至交叉路口，其行進、轉彎均應遵守燈光號誌，道路交通安全規則第九十
    四條第三項、第一百零二條第一項第一款分別定有明文。被告既為汽車駕駛人，
    自應注意並能注意依前開規定行駛。而本案被告肇事當時之路況雖係陰天，惟夜
    間有照明設備，且路面乾燥、無缺陷、無障礙物，視距良好，行車管制號誌正常
    ，有前開道路交通事故調查報告表在卷足稽，足認被告並無不能注意之情事。詎
    被告竟未遵守行車管制號誌及疏未注意車前狀況，乃於肇事時、地未遵守行車管
    制號誌為直行綠燈號誌，尚未變換為左轉燈號誌，而於進入該三叉路口內停止等
    待左轉燈號誌時，雖目睹對向車道被害人丙○○正騎乘車牌號碼ＨＫＨ－一０七
    號機車附載配偶即另被害人黃美慎依綠燈號誌直行欲往芎林鄉方向行駛，惟因酒
    醉及酒後注意力減低，致被害人丙○○騎乘之車牌號碼ＨＫＨ－一０七號機車車
    身尚未完全通過，然誤判被害人丙○○騎乘之車牌號碼ＨＫＨ－一０七號機車車
    身已完全通過，乃冒然踩油門起動欲左轉進入北興路，而撞及乘坐在被害人丙○○騎乘之車牌號碼ＨＫＨ－一０七號機車後座之另被害人黃美慎左腳（故機車車
    身尚完好），致被害人丙○○、黃美慎當場摔落，而車牌號碼ＨＫＨ－一０七號
    機車被撞彈至約十公尺外之路邊，因而肇至本件車禍，足見被告就本件車禍之發
    生確有未遵守行車管制號誌及未注意車前狀況之過失甚明。第查，被告於案發時
    經測試酒精值結果，酒後呼氣酒精濃度高達每公升二．００毫克，亦有前開序號
    0000000Ｄ號酒精測試單一份附卷足參，且肇事後走路搖搖晃晃、些許口
    齒不清，顯然已酒醉等情，亦據證人丁○○、警員甲○○於本院調查時到庭證述
    屬實，被告亦坦承當時確已酒醉等情無訛，足證被告肇事時確已達酒醉之程度。
    再被害人丙○○、黃美慎確因本件車禍受傷，已如前述，被告之前開過失行為與
    被害人丙○○、黃美慎之傷害結果間，顯有相當因果關係。綜上，本件事證已臻
    明確，被告犯行堪以認定。
三、核被告乙○○所為係分別犯刑法第一百八十五條之三公共危險罪及同法第二百八
    十四條第一項前段過失傷害罪。又被告以一過失行為同時造成被害人丙○○、黃
    美慎之傷害結果，係以一行為同時觸犯二相同罪名，應依想像競合犯之規定處斷
    。又被告所犯上開二罪，罪名不同，行為互異，應予分論併罰，檢察官認被告所
    犯上開二罪間有方法結果之牽連關係，應依牽連犯之規定從一重處斷，乃尚有未
    恰，併予敘明。又被告係汽車駕駛人，惟酒醉駕車因而過失致人受傷，依法應負
    過失傷害刑事責任，應依道路交通管理處罰條例八十六條第一項規定，就所犯過
    失傷害罪部分加重其刑。
四、原審就被告所犯過失傷害部分據以論罪科刑，固非無見。惟查：原判決（一）認
    定被告僅因失控而肇事，而疏未具體認定被告係因未遵守行車管制號誌及疏未注
    意車前狀況之過失；又（二）疏未論及被告酒醉駕車因而過失致人受傷，應依道
    路交通管理處罰條例八十六條第一項規定加重其刑；且（三）論罪法條漏引罰金
    罰鍰提高標準條例第一條前段之規定（另所引刑法第二百八十四條第一項之規定
    ，亦漏引同條項「前段」），均有未洽。據此，上訴人依告訴人之聲請，認被告
    就過失傷害部分有殺人之不確定故意，應變更起訴法條，改論以殺人（顯然漏載
    「未遂」）罪等語，雖非有理，惟原判決此部分既有前開可議之處，自屬無可維
    持，應由本院將該部分及應執行刑部分予以撤銷改判。爰審酌被告酒醉駕車，且
    未遵守交通規則，造成告訴人之丙○○、黃美慎之傷害，應負完全之過失責任，
    犯罪手段、情節及所生危害均非輕，惟念其前此尚無何刑事前科紀錄，有臺灣新
    竹地方法院檢察署刑案資料查註紀錄及臺灣高等法院被告全國前案紀錄在卷可稽
    ，尚無不良素行，且肇事後自始至終均坦承犯行，態度尚稱良好，參以迄未與告
    訴人等達成民事和解等一切情狀，酌予量處如主文第二項所示之刑，並諭知易科
    罰金之折算標準。
五、至被告服用酒類，不能安全駕駛動力交通工具而駕駛部分，原判決援引刑法第一
    百八十五條之三、第四十一條、罰金罰鍰提高標準條例第二條，並審酌被告犯罪
    之動機、目的、手段、情節、犯罪所生之危害及犯罪後態度等一切情狀，而量處
    被告有期徒刑三月，併諭知易科罰金之標準，核其認事用法及量刑，俱無違誤，
    上訴人就此部分空言指摘原判決量刑過輕，為無理由，應予駁回。末就上開撤銷
    改判及上訴駁回部分所處之刑，並定應執行之刑。
據上論斷，應依刑事訴訟法第四百五十五條之一第一項、第三項、第三百六十九條第
一項前段、第三百六十八條、第三百六十四條、第二百九十九條第一項前段，刑法第
二百八十四條第一項前段、第五十五條、第四十一條、第五十一條第五款，道路交通
管理處罰條例第八十六條第一項，罰金罰鍰提高標準條例第一條前段、第二條，判決
如主文。
本案經檢察官林李嘉到庭執行職務。
中      華      民      國      八十九    年      十二    月    二十    日
                                    臺灣新竹地方法院刑事第一庭
                                        審判長  法  官  賴  淑  敏
                                                法  官  遲  中  慧
                                                法  官  汪  銘  欽
右正本證明與原本無異。
本件不得上訴。
                                                書記官  吳  鈺   敏
中      華      民      國      八十九    年      十二    月    二十    日


司法院資訊處製作；財團法人民間司法改革基金會備份。
